臺灣高雄地方法院刑事判決　　　　　　 96年度交易字第393號
公　訴　人　臺灣高雄地方法院檢察署檢察官
被　　　告　甲○○
上列被告因過失傷害案件，經檢察官提起公訴（96年度偵字第72
54號），本院判決如下：
    主  文
甲○○犯過失傷害罪，處有期徒刑月，如易科罰金以新臺幣壹
仟元折算壹日；減為有期徒刑壹月又拾伍日，如易科罰金以新臺
幣壹仟元折算壹日。
    事  實
一、甲○○考領有職業聯結車駕駛執照，於民國95年8月6日下午
    6 時許，駕駛車牌號碼YM- 8553號自用小客車沿高雄市○○
    區○○路由東往西行駛於快車道上，同日時30分許駛至該路
    與土庫路口之設有燈光號誌管制四方車輛行進交岔路口（該
    交岔路口於快車道立有綠燈禁止右轉之指示標誌，並於該快
    車道設置右轉專用號誌），欲右轉土庫路往北行駛時，本應
    注意汽車行駛至交叉路口，其行進、轉彎應遵守燈光號誌，
    並注意車前狀況，隨時採取必要之安全措施，而依當時天氣
    晴，日間自然光線，路面乾燥無缺陷，無障礙物，視距良好
    ，且依其智識能力亦無不能注意之情事，竟疏未注意及此，
    於快車道右轉專用號誌尚未顯示之前即貿然右轉，適有丙○○騎乘車牌號碼YB6-978 號重型機車後載戊○○，沿旗楠路
    同向行駛於慢車道上（即甲○○所駕駛自小客車之右後方）
    ，亦行至上開交岔路口，甲○○見狀閃避不及，所駕駛之自
    小客車右前車頭遂撞及丙○○所騎乘之上開機車左側車身，
    使跨坐於機車後座之戊○○受有左脛腓骨骨折、左外踝骨折
    之傷害，丙○○則因人、車倒地，受有右腳、右小腿、左膝
    擦傷之傷害（丙○○受傷部分未據告訴）。
二、案經戊○○訴由臺灣高雄地方法院檢察署檢察官偵查起訴。
    理  由
一、程序部分：
    本院認定被告甲○○有罪如後所列舉之證據，被告及檢察官
    於本院調查證據時，均知其中證人丙○○、告訴人於警詢之
    筆錄；告訴人診斷證明書，均有刑事訴訟法第159 條第1 項
    不得為證據之情形，且經本院審理時均予以提示或告以要旨
    ，各經其等表示意見，然均未於言詞辯論終結前聲明異議，
    而本院審酌上開證據作成之形式均無瑕疵，作成過程亦均無
    不適當之情形，認均適合作為本案之證據，依刑事訴訟法第
    159 條之5 第2 項規定，自均應視為有證據能力。
二、實體部分：
    訊據被告甲○○固坦承其駕駛之自小客車於前揭時、地與證
    人丙○○所騎乘並後載告訴人戊○○之機車發生碰撞，致告
    訴人受有如上之傷害，惟矢口否認有何過失，辯稱：伊係見
    到旗楠路紅燈右轉指示燈號亮起後，始慢速往土庫路右轉，
    不是伊撞到證人丙○○之機車，是該機車因車速過快，煞車
    不及，才撞到伊汽車之車頭，致告訴人倒地受傷等語。經查
    ：
  (一)被告於95年8 月6 日下午6 時30分許，駕駛前開汽車沿高雄
    市○○區○○路由東向西行駛，行至旗楠路與土庫路口時，
    旗楠路之號誌為直行禁止右轉之綠燈，然被告竟於上開路口
    之號誌轉變為紅燈右轉指示燈號前即貿然右轉，未注意丙○○之機車已行至該交叉路口，致其汽車之右前車頭撞擊丙○○機車之左側車身，使跨坐於機車後座之告訴人受有左脛腓
    骨骨折、左外踝骨折之傷害等情，業據證人丙○○於本院審
    理中證稱：本件車禍當天，伊騎機車車載告訴人要去買便當
    ，行車方向係沿旗楠路由東往西方向行駛，行經旗楠路與土
    庫路前一個路口時，當時是紅燈，伊有在那邊停等，該路口
    號誌轉換成綠燈之後，伊就繼續沿旗楠路東往西方向行駛，
    時速約30至40公里，當時旗楠路與土庫路路口東往西方向之
    號誌是綠燈，伊就一直往前騎，騎到超過坐落於旗楠路與土
    庫路路口東向紅綠燈停止線的位置，在斑馬線上面，突然被
    被告的自小客車撞到伊所騎乘機車左後方，因告訴人坐在機
    車後座，剛好撞到她的腳，當時伊與告訴人就車倒地，伊的
    人飛到超過斑馬線，告訴人跌坐在伊旁邊，機車則滑行到前
    方不到10公尺的距離等語明確（參本院卷第34頁至第36頁）
    ，核與證人即告訴人戊○○於本院審理中證稱：伊與證人丙○○在土庫路前一個路口停了紅燈，之後綠燈渠等就起步，
    騎到案發路口時，還是綠燈，所以渠等就騎過去，接著就被
    撞了，當時機車車頭已經超過斑馬線，撞擊點應該是在斑馬
    線上。速度方面，因為渠等剛剛才停了一個紅燈，所以速度
    沒有很快，大約時速30至40公里等語互相符合（參本院卷第
    第37頁至第39頁）。雖其等所證與被告所辯有別，惟查：
  1.本件車禍發生後，被告所駕駛之YM-8553 號自小客車係右前
    車頭大燈上方及附近之鋼板有凹陷、破損，有被告所拍攝之
    照片3 紙在卷可憑（參95年度他字第8944號卷第13頁），證
    人丙○○所騎乘之YB6- 978號重型機車則係車頭左側方向燈
    部分輕微破損及左側車身踏板上方有嚴重之凹陷，亦有證人
    丙○○所拍攝之照片3 紙在卷可參（參95年度他字第8944號
    卷第19頁），以YM-8553 號自小客車凹陷、破損部位係右前
    車頭燈附近之鋼板，高度顯低於一般重型機車把手左右兩側
    之方向燈，且依該鋼板凹陷、破損之程度，若係YB6- 978號
    重型機車左側方向燈與之碰撞，該方向燈殊無可能僅輕微破
    損，故本件應係YM-8553 號自小客車右前車頭大燈附近與YB
    6-978 號重型機車左側車身踏板上方發生碰撞，至YB6-978
    號重型機車車頭左側方向燈之輕微破損，則係該機車與YM-8
    553 號自小客車碰撞倒地滑行所造成之損壞。是證人丙○○
    、戊○○二人所證述上開車禍二車碰撞部位，與本件車禍發
    生後YM-8553 號自用小客車及YB6-97 8號重型機車車損部位
    互相符合，其等上開所證已堪採信。復對照本件證人丙○○
    騎乘上開機車，告訴人則跨坐於機車後座，於本件車禍後證
    人丙○○僅腳部受有輕微擦傷（見丙○○警詢筆錄），告訴
    人則受有左脛腓骨骨折、左外踝骨折之傷害，有財團法人義
    大醫院95年8 月16日診斷證明書乙紙在卷可憑（參偵查卷第
    5 頁），二人因所坐機車位置不同，所受傷勢差別至鉅，而
    告訴人左腳部位恰與該機車左側車身凹陷部位相近，顯然告
    訴人之左腳傷勢與該機車左側車身凹陷，應係同受被告自小
    客車衝撞之外力所致，益證證人丙○○、戊○○二人上開所
    證屬實。
  2.再者，被告自承車禍後即主動提出要將告訴人送醫而未通知
    警方前來現場處理，而依證人丙○○及告訴人所證，係因被
    告提及會負全責所以才同意（參95他字第8944號卷第16頁、
    第20頁背面、本院卷第37頁），本院審酌本件車禍，雙方車
    輛損害均屬輕微，而告訴人雖受有骨折之傷害，然非有立即
    之生命危險，車禍地點則位於高雄市境內警政、救護資源可
    迅速抵達處所，故若非被告提及願負全責之承諾，證人丙○○及告訴人自可依循正常之司法、急救途徑處理，毋需於責
    任未明之際，逕行將告訴人送醫，致嗣後責任難明，是被告
    有提及願付全責乙節，應堪認定。而以被告於本件案發時年
    約28歲之背景，若非其有不遵號誌之違規駕駛行為致發生本
    件車禍，依上所述，被告亦可報警處理，以保留將來循民事
    救濟途徑請求損害賠償之相關證據，豈有尚須徵得對方同意
    ，不請警方前來現場拍照、繪圖，以釐清肇事責任之理，故
    依被告開自行提及願付全責之情以觀，被告於上開交岔路口
    ，確有未遵號誌駕駛行為乙節，亦堪認定。
  (二)被告雖辯稱：伊係見到紅燈右轉指示燈號亮起後始右轉，不
    是伊撞到丙○○之機車，是該機車因車速過快撞到伊汽車之
    車頭等語，並以證人即被告之妻乙○○雖於本院審理中證稱
    ：案發之前伊坐在被告之汽車內，該車右轉時紅燈右轉號誌
    已經亮起，當時伊有聽到右後方有叭、叭2 聲，接著就有機
    車就撞到被告之汽車等語，以實其說。惟查：被告於偵查中
    就本件車禍之發生稱：伊在該路口等紅燈，等到右轉綠燈亮
    起，伊看後視鏡沒有車，伊開始右轉，就聽到後面喇叭很大
    聲，接著就撞到，可能是有死角等語（參同卷第34頁），嗣
    於本院審理中亦稱：可能是告訴人的機車剛好在伊自小客車
    右後照鏡的死角，而告訴人行車太快，並且沒有注意到我要
    右轉，才發生本件車禍等語（參本院卷第62頁、第63頁），
    均提及其後照鏡有死角，所以並沒有看到右後方有來車，惟
    被告於警詢時卻陳稱證人丙○○所騎乘之機車時速約100 公
    里等語（參95年度他字第8944號卷第10頁背面），若其因後
    照鏡有死角，而未見右後方有來車，何能於警詢時稱證人丙○○以時速100 公里之速度行駛，所辯前後矛盾，已非可採
    。再者依卷附照片所示（參偵查卷第35頁背面），本件車禍
    之十字路口，並非車流甚少之小十字路口，且證人丙○○上
    開證稱該日與告訴人騎乘機車外出之目的係為購買便當，並
    非有何急事，衡情實無可能於如此大之十字路口，遇紅燈號
    誌時，仍以時速100 公里之速度闖越，被告此部分所辯亦與
    常情有違。至證人即被告之妻張雅所證部分，依一般生活經
    驗，於己方車輛欲右轉時，如聽聞右後方有車輛鳴按喇叭，
    均會提高警覺，注意右後方車況，證人乙○○案於本件案發
    時係坐在副駕駛座，業據其被告供陳在卷（本院卷頁44），
    自與右前車頭撞擊位置十分接近，其自稱聽見右後方有喇叭
    聲，然對二車如何撞擊，竟推說並未見及，證詞已有避重就
    輕之嫌，此外，證人乙○○身為被告之妻，與被告具有情感
    及身分上之密切關係，所證不無迴護被告之情，是本院尚難
    以證人乙○○之證述，採為有利被告之證據。綜上所述，被
    告所辯顯係事後卸責之詞，不足採信。
  (三)按汽車行駛至交岔路口時，其行進、轉彎應遵守燈光號誌之
    指示，並注意車前狀況，隨時採取必要之安全措施，道路交
    通安全規則第102條第1項第1款、第94條第3項分別定有明文
    。查被告領有職業聯結車駕駛執照，有公路監理電子閘門證
    號查詢汽車駕駛人資料1 份在卷可佐，對於上開規定自應知
    之甚詳，且本案案發當時查無不能注意之情事，被告竟疏未
    注意，於紅燈右轉指示燈號亮起前即貿然右轉，致撞擊證人
    丙○○所騎乘搭載告訴人之機車，被告駕駛行為顯有過失。
    又告訴人因本件車禍事故受有上開傷害之事實，有財團法人
    義大醫院診斷證明書1 份在卷可稽，從而，被告之過失行為
    與告訴人受有傷害間，顯有相當因果關係。本件事證明確，
    被告犯行堪予認定，應依法論科。
三、被告考領有職業聯結車駕駛執照，且於94年9 月間至96 年2
    月間在通運公司擔任聯結車駕駛，業據其於本院審理中自承
    在卷，惟按：業務上過失致人於死罪之成立，除行為人係從
    事業務之人外，尚須其過失係基於業務上行為而發生，亦即
    其行為之過失係發生於執行業務中者，始足構成。若其雖係
    從事業務之人，但其過失致人於死，並非因執行其主要業務
    或其附隨業務之行為者，仍不得以本罪相繩，最高法院86年
    台上字第1132號判決意旨可供參照。查本案發生之日係星期
    日，並非上班時間，且被告係駕駛YM- 8553號自小客車與妻
    外出而肇事，足認被告過失傷害行為顯非在執行主要業務或
    附隨業務中，自難以業務過失傷害罪相繩。故核其所為，係
    犯刑法第284 條第1 項前段之過失傷害罪，爰審酌被告因違
    規駕駛行為造成告訴人受有如上之傷害，所為甚有不該，犯
    後復否認犯行，未具悔意，且迄今未與告訴人達成和解等一
    切情狀，量處如主文所示之刑，並諭知如主文所示易科罰金
    之折算標準。又中華民國九十六年罪犯減刑條例於96年7 月
    4 日公布，同年月16日施行，被告之犯罪時點係於96年4 月
    24日之前，且無其他不得減刑之情形，爰依該條例第2 條第
    1 項第3 款之規定，減其刑期二分之一如主文，並諭知易科
    罰金之折算標準。
據上論斷，應依刑事訴訟法第299條第1項前段，刑法第284條第1
項前段、第41條第1項前段，刑法施行法第1條之1，中華民國九
十六年罪犯減刑條例第2條第1項第3款、第7條，判決如主文。
本案經檢察官丁○○到庭執行職務。
中　　華　　民　　國　　96　　年　　9 　　月　　28　　日
                  交通法庭    法　官  林揚奇
以上正本證明與原本無異。
如不服本判決應於收受本判決後10日內向本院提出上訴書狀，並
應敘述具體理由，如未敘述上訴理由者，應於上訴期間屆滿後20
日內補提理由書狀於本院（均須按他造當事人之人數附繕本）「
切勿逕送上級法院」。
中　　華　　民　　國　　96　　年　　9 　　月　　28　　日
                              書記官  于耀文
附錄本案論罪科刑法條：
中華民國刑法第284條（過失傷害罪）
因過失傷害人者，處 6 月以下有期徒刑、拘役或 5 百元以下罰
金，致重傷者，處1 年以下有期徒刑、拘役或5 百元以下罰金。
從事業務之人，因業務上之過失傷害人者，處 1 年以下有期徒刑
、拘役或1 千元以下罰金，致重傷者，處 3 年以下有期徒刑、
拘役或2 千元以下罰金。
